福建金門地方法院刑事判決　　　　　　　　　　　　　　九十二年度易字第四八號
　　公　訴　人　福建金門地方法院檢察署檢察官
　　被　　　告　甲○○
右列被告因背信案件，經檢察官提起公訴（九十二年度偵字第二六三號），本院判決
如左：
    主  文
甲○○無罪。
    理  由
一、公訴意旨略以：甲○○與其友乙○○原商議在金門縣合夥經營陸上魚塭養殖場，
    每人出資新台幣（下同）三十萬元，為籌措共六十萬元之合夥經費，二人遂於民
    國（以下同）九十一年六月一日，同意提供甲○○之父黃順良與乙○○所共有座
    落在金門縣金沙鎮○○段一九六號及金沙鎮汶沙里沙字二一二○七號二筆土地所
    有權狀予設在台北縣樹林市鎮○街一九八號「黃棟源房屋代書事務所」設定抵押
    ，進而向該代書事務所借貸六十萬元，雖事後乙○○因故不願合夥，惟仍於同月
    四日委託甲○○向該代書事務所領取其所借貸之金額三十萬元，甲○○得款後，
    竟意圖為自己不法利益，不願交付乙○○委託其代領之金額，經乙○○多次追討
    ，始於同月二十八日，開具十五萬元支票予乙○○取款，惟剩餘十萬款項，則藉
    故不還，致生損害於乙○○之財產。因認被告甲○○涉犯背信罪嫌。
二、按犯罪事實，應依證據認定之，無證據不得推定其犯罪事實，又不能證明被告犯
    罪者，應諭知無罪之判決，刑事訴訟法一百五十四條、第三百零一條第一項分別
    定有明文。公訴人認被告甲○○涉犯背信罪嫌，無非係以告訴人乙○○之指訴及
    證人即黃棟源代書事務所助理黃素貞之證詞為其主要認定依據。惟查：訊據被告
    甲○○堅決否認有何背信罪嫌，辯稱：伊與乙○○本欲一起投資養殖場，需資金
    六十萬元。兩人乃分別提供被告甲○○之父黃順良所有坐落金沙鎮○○段四八０
    地號土地（即起訴書所指汶沙里沙字二一二○七號土地）及乙○○所有坐落金沙
    鎮○○○段一九六地號土地共同向代書借款六十萬元。經代書辦理抵押設定後，
    並扣除利息、設定費用後，由伊前往代書事務所領取約五十餘萬元。後乙○○解
    除合夥，且積欠他人債務，亟欲取回合夥款項，要求伊返還投資款。因乙○○所
    提供設定之土地，地處偏僻。經以電話向代書藍國珍詢問後，乃決定返還十五萬
    元予乙○○，並無背信犯行等語。經查：
  (一)被告供稱與告訴人乙○○合夥經營養殖場，分別提供土地向代書設定抵押借款六
    十萬元，後由被告甲○○領回等情，核與證人即黃棟源代書事務所助理黃素貞於
    偵查中證稱：甲○○事先跟我說，他要跟乙○○合夥做生意，他們合夥細節講好
    了，後來我就過去金門。甲○○先帶我到乙○○家，說要向他拿資料辦理借款設
    定。地是甲○○父親與乙○○共有的，向我借了六十萬元。當時我有問錢要交給
    誰，乙○○說由甲○○處理就好。後來甲○○來臺灣，到我事務所來，我以現金
    交付等語，除證人黃素貞所供土地係甲○○父親黃順良與乙○○共有乙節外，餘
    均相符，被告上開自白與事實相符，應堪採信。
  (二)證人即同代書事務所代書藍國珍證稱：甲○○拿乙○○、黃順良的土地到我這邊
    估價要共同設定抵押貸款，當時我估乙○○部分是十五萬元，黃順良是四十五萬
    元，二筆土地共同設定擔保。．．．我有有跟乙○○聯絡過，乙○○說直接把錢
    交給甲○○，．．．乙○○說有給甲○○委託書，所以我們把錢直接交給甲○○
    。．．．我不清楚他們如何分配，我不知道甲○○為何僅交付乙○○十五萬元，
    可能是以我的估價為準。．．．我的說法是這件只能借十五萬元，超過不行等語
    。據證人藍國珍估價結果，告訴人乙○○所提供設定抵押借款之土地，僅能借款
    十五萬元。參佐，乙○○提供抵押借款之坐落金沙鎮○○○段一九六地號土地，
    面積為五百十三點九三平方公尺，公告現值每平方公尺為二百元，總值為十萬二
    千七百八十六元。被告甲○○之父黃順良提供之坐落金沙鎮○○段四八０地號土
    地，面積為三百二十六平方公尺，公告現值每平方公尺為一千四百元，總值為四
    十五萬六千四百元。有土地登記簿謄本二份在卷可稽。證人藍國珍估價結果乙○
    ○土地僅值十五萬元，尚高於公告現值，其估價結果應趨近於市價，應可採信。
  (三)綜上證據，被告甲○○與乙○○合夥投資養殖場，並約定各提供土地設定抵押借
    款，事後亦借得五十餘萬元。其中以乙○○所有土地抵押設定借款取得借款十五
    萬元為乙○○之出資，餘為甲○○之出資。此筆借款既本係合夥人公同共有之財
    產，合夥解散後，經清算結果，被告甲○○返還乙○○十五萬元，並自行負擔十
    五萬元部分之利息，核並無違背任務或損害於乙○○本人財產或利益之行為，主
    觀上更無不法所有之意圖。被告甲○○辯稱無背信犯行等語，應可採信。告訴人
    乙○○提出告訴，指稱伊應受分配三十萬元云云，顯無足採。另證人黃素貞之證
    詞，僅證明交付被告甲○○六十萬元借款，亦無法證明被告甲○○有何背信犯行
    。自不得以告訴人乙○○之指訴或證人黃素貞之證詞，為被告不利之認定依據。
    此外，復查無其他積極證據足資證明被告有犯行，尚不能證明被告犯罪，應為無
    罪之諭知。據上論斷，應依刑事訴訟法第三百零一條第一項判決如主文。
本案經檢察官張世和到庭執行職務
中    華    民    國      九十三      年      一      月      十五      日
                                  福建金門地方法院刑事庭
                                      審判長法官  林英志
                                            法官  林鈺琅
                                            法官  葉珊谷
右正本證明與原本無異。
如不服本判決，應於判決送達後十日內，向本院提出上訴狀。
                                          書記官    楊靜秋
中    華    民    國      九十三      年      一      月      十五      日
